【裁判字號】    90,交抗,53
【裁判日期】    900725
【裁判案由】    聲明異議
【裁判全文】
臺灣高等法院高雄分院刑事裁定                        九十年度交抗字第五三號
    抗 告 人
    即異議人  甲○○
右列抗告人因聲明異議案件，不服臺灣高雄地方法院中華民國九十年四月三十日裁定
（九十年度交聲字第一七號），提起抗告，本院裁定如左：
    主    文
抗告駁回。
    理    由
一、本件抗告意旨略以：(1)原審採信認取締抗告人違規之交通警員張耀男為證人，有
    違證據法則。(2)警車上雷達螢幕所顯示係每台來車之速度或一定速度以上之來車
    證人張耀男證稱只能鎖定一台係屬虛偽；又案發當日為假日下午五時許高速公路
    車流量大，警員證稱只有抗告人一台車，顯與經驗法則有違。(3)原裁定認雷達測
    速器無法顯示測速值係技術問題，非可據以抗辯理由，並認異議人應自負舉證無
    違規事實，均與證據法則有悖。(4)原審未查證國道五隊所使用雷達測速器全部是
    否經經濟部檢驗合格並經交通部電信局核發合法使用執照，即無以證明認定抗告
    人超速之雷達測速器係屬合法，其所為行政行為均應無效云云。
二、按汽車行駛於高速公路，而不遵管制之規定者，處汽車駕駛人新臺幣三千元以上
    六千元以下罰鍰；又汽車駕駛人違反第三十三條之規定，記違規點數一點，道路
    交通管理處罰條例第三十三條、第六十三條第一項第一款定有明文。又在高速公
    路執勤之公路警察，發現汽車駕駛人違反交通管理事件，當場不能或不宜攔截掣
    單舉發者，除依違反道路交通管理事件統一裁罰標準及處理細則第二十三條規定
    辦理外，遇有超過規定速度行駛或不依規定變換車道者，得逕行舉發，高速公路
    交通管制規則第五條第一項、第九條第一項第十二款及第二十六條第二項第一款
    、第二款分別定有明文。而違反道路交通管理事件統一裁罰標準及處理細則第二
    十三條第一項第五款則規定，汽車違反道路交通管理事件有以科學儀器取得違規
    證據資料，足資認定其違規事實，當場不能或不宜攔截製單舉發者，得逕行舉發
    之。同條第二項則規定，前項逕行舉發，應記明車輛牌照號碼、車型等可資辨明
    之資料，查明汽車所有人姓名或名稱、住址，並以該汽車所有人為被通知人製單
    舉發之。復按汽車行駛於高速公路，而不遵管制之規定者，處汽車駕駛人新臺幣
    三千元以上六千元以下罰鍰。又汽車駕駛人違反道路交通管理處罰條例第三十三
    條者，除依原條款處罰鍰外，並予記違規點數一點，道路交通管理處罰條例第三
十三條第一項及第六十三條第一項第一款亦分別定有明文。另依違反道路交通管
    理事件統一裁量表規定，違反道路交通管理處罰條例第三十三條規定，於期限內
    繳納罰款者，處以法定最低額，逾期者，處以法定最高額。
三、經查：
(一)、本件異議人於民國八十九年十一月五日十七時三分許，駕駛車牌號碼ＶＷ－一九
    六五號自用小客車，在國道一號高速公路南下三六八點四公里處行駛，該路段速
    限每小時一百公里，經雷達測速器鎖定，認異議人以時速一百十五公里超速行駛
    等情，業據證人即當時取締員警張耀男於原審中到庭證述：「當時我們是使用公
    務編制雷達測速器，該路段限速一百公里，我們的機器是限在一百十三公里，如
    果超過一百十三公里，機器會鎖定，我們會當場攔下來，要駕駛人拿出駕照及行
    照，並他過來看我們的雷達測速器所鎖定的速度。當時異議人的速度不是八十幾
    公里，雷達只能鎖定一台，所以要配合當場執行員警，要注意當時的行車狀況，
    當時只有異議人一台車過來，依我們執勤經驗應該是他超速」等語綦詳（參原審
    九十年三月二十日訊問筆錄）。按人證亦為證據方法之一，本件執勤員警係執行
    公權力之公務員，職司交通違規取締，自有其專業能力及公信力，且因高速公路
    之行車速度與流量均異於一般普通道路，故執勤之公路警察，發現汽車駕駛人違
    反交通管理事件，當場不能或不宜攔截掣單舉發者，除依違反道路交通管理事件
    統一裁罰標準及處理細則第二十三條規定辦理外，遇有超過規定速度行駛或不依
    規定變換車道者，尚且得「逕行舉發」（高速公路交通管制規則第五條第一項、
    第九條第一項第十二款及第二十六條第二項第一款、第二款分別定有明文），以
    免除客觀上困難之形式舉證，本件執勤警員與異議人素昧平生，衡情尚無誣指之
    必要，案發時，執勤員警佐以雷達偵測器，鎖定超速車輛，若果同時地，多車同
    行且同為超速，員警依其人力，僅能攔檢一台，該被攔檢者固不得爭執為何不取
    締他人而僅取締自己，如若車陣集團，何車超速難判，此時取締技術，客觀上既
    陷於困難，常是放棄以對，以免滋生爭議，少見員警冒誤認之危險而強加對駕駛
    人進行誣控舉發，本件既是員警本人親自在場目視違規車輛，並堅定證陳「當時
    只有異議人一台車過來，依我們執勤經驗應該是他超速」等語，並決然對異議人
    予以攔檢當場開單舉發，如此取締過程，應無誤認之虞，證人張耀男之證詞尚無
    何瑕疵可指，自堪採信為不利異議人之證據。
(二)、本件舉發異議人超速行駛，係以雷達測速器偵測得知行車速度，而此類之雷達測
    速器僅能顯示被鎖定對象之行車速度於螢幕上，並無法列印出該數值，固屬交通
    違規事件舉發之舉證上缺點，但其重點在於被鎖定對象之行車速度於螢幕上是否
    逾速限，而有無列印尚非重點，本件執勤警員已進行令駕駛人前來看雷達測速器
    所鎖定的速度，已進行速度確認之舉措，其行政程序即無明顯瑕疵（如若螢幕上
    未逾速限，駕駛人自可當場爭執，員警自亦無具體逾速限之數據以為舉發根據，
    本件異議人並未爭執螢幕顯示之速度一節，僅爭執超速者非伊本人耳）；又內政
    部警政署國道公路警察局第生警察隊任務編組第八警察隊（即本件取締單位）執
    勤巡邏使用之雷達測速器共廿五台，均經由經濟部標準檢驗局檢定合格（含本案
    所使用之雷達速器），業據該警察隊正式函覆本院屬實，並有本案所使用之雷達
    速器之合核證書（器號：(一)主機：ＰＹＺ000000000號，(二)天線：ＰＹ
    Ｚ000000000號，檢定合核單碼：ＩＭ0000000Ａ，Ｂ）一紙在
    卷可按，而就：(1)若數輛車同行，測得速率為該車與雷達天線最近者為違規者(2)
    多輛車同行，其中有超速及未超速者，則得速率為該車與雷達天線最近者為違規
    者等情，亦有志伸股份有限公司覆函一紙在卷可按，足見異議人所質疑之易誤判
    情況，本有取締原則，執勤員警亦無難以判斷之情。證人張耀男既屬受過專業訓
    練之交通警員，對於該雷達測速器之使用應無操作困難，則異議人應有於右開時
    地超速行駛之違規行為無誤。此外，異議人空言質疑員警取締之認定過程，本身
    又未能提出證據，以資證明其本人確無違規，而依一般行政行為之比例原則，本
    件取締程序應均已兼顧，本件異議人違規事證明確，受處分人之違規行為堪以認
    定。
四、綜上所述，受處分人確有在右開時地駕車超速行駛之違規行為。原處分機關以受
    處分人有違反道路交通管理處罰條例第三十三條第一項規定之行為，依違反道路
    交通管理事件統一裁量表規定，認違反道路交通管理處罰條例第三十三條規定，
    於期限內繳納罰款者，處以法定最低額，逾期者，處以法定最高額即新臺幣六千
    元，裁處受處分人新臺幣六千元罰鍰，並依道路交通管理處罰條例第六十三條第
    一款規定予以記違規點數一點，核無違誤，本件異議人之異議為無理由，原審法
    院因而諭知異議駁回，核無不合，異議人仍執陳詞，指摘原裁定不當，自無理由
    ，應予駁回。
據上論結，應道路交通案件處理辦法第廿六條、刑事訴訟法第四百十二條，裁定如主
文。
中      華      民      國    九十      年      七      月    二十五    日
                              臺灣高等法院高雄分院刑事第八庭
                                  審判長法官  郭雅美
                                        法官  莊飛宗
                                        法官  洪兆隆
右正本證明與原本無異。
不得再抗告。
                                      書記官  葉淑華
中      華      民      國    九十      年      七      月    二十七    日
                                                                Ａ


司法院資訊處製作；財團法人民間司法改革基金會備份。
